【裁判字號】    95,上訴,3732
【裁判日期】    951229
【裁判案由】    毒品危害防制條例
【裁判全文】
臺灣高等法院刑事判決                95年度上訴字第3732號
上  訴  人
即  被  告  甲○○
上列上訴人因毒品危害防制條例案件，不服臺灣板橋地方法院95
年度訴字第1492號，中華民國95年6月30日第一審判決（起訴案
號：臺灣板橋地方法院檢察署95年度毒偵字第1069號），提起上
訴，本院判決如下：
    主  文
上訴駁回。
    事  實
一、甲○○前因違反肅清煙毒條例及麻醉藥品管理條例等案件，
    經臺灣板橋地方法院以84年度易字第5934號刑事判決分別判
    處有期徒刑三年四月、四月，應執行有期徒刑三年六月確定
    ；又因詐欺案件，經臺灣板橋地方法院以85年度易字第7912
    號刑事判決判處有期徒刑一年四月確定。兩案接續執行後，
    於民國87年1月20日縮短刑期假釋出監，惟又因於假釋期間
    內施用毒品，違反保護管束應遵守事項情節重大，上開假釋
    遂經撤銷，殘刑有期徒刑二年十月又十一日嗣於92年8月11
    日縮刑期滿執行完畢。
二、甲○○前於89年間因施用毒品案件，經臺灣板橋地方法院以
    89年度毒聲字第4361號裁定送觀察、勒戒後，認有繼續施用
    毒品之傾向，再以89年度毒聲字第4659號裁定令入戒治處所
    施以強制戒治，嗣因戒治成效良好，而經臺灣板橋地方法院
    以89年度毒聲字第7243號裁定停止戒治，所餘戒治期間付保
    護管束，後於90年8月7日保護管束期滿視為執行完畢，並經
    臺灣板橋地方法院檢察署檢察官以90年度戒毒偵字第573 號
    為不起訴處分確定。
三、詎甲○○仍未戒除毒癮，復基於施用第一級毒品海洛因之概
    括犯意，自94年5 月間某日起至95年1 月16日某時止，連續
    在臺北縣泰山鄉○○路○段256 巷42號住處，以將海洛因粉
    末摻水稀釋後，再以針筒注入手臂之方式，非法施用第一級
    毒品海洛因多次，約二至三日施用一次。嗣於95年1 月18日
    夜間11時42分許，在上開住處為警查獲，並扣得其所有供施
    用毒品所用之海洛因殘渣袋二只。
四、案經臺北縣政府警察局新莊分局報請臺灣板橋地方法院檢察
    署檢察官偵查起訴。
    理  由
一、前揭事實業據被告於警詢、偵查、原審審理及本院審理中均
    供承不諱，而其於上開時、地為警查獲後所採集之尿液經以
    EIA酵素免疫分析法初步檢驗，再以GC/MS氣相層析質譜儀法
    確認檢驗結果，確呈鴉片類（嗎啡）陽性反應乙節，亦有臺
    灣檢驗科技股份有限公司92年2月8日編號CH/2006/11325 號
    濫用藥物尿液檢驗報告、被移送者姓名及代碼對照表各一紙
    附卷可稽，暨前揭其所有供施用毒品所用之海洛因殘渣袋二
    只扣案可資佐證，被告之自白既有上開證據足資補強，應堪
    信為真實。據此，本案事證明確，被告犯行堪以認定。
二、被告前於89年間因施用毒品案件，經原審法院以89年度毒聲
    字第4361號裁定送觀察、勒戒後，認有繼續施用毒品之傾向
    ，再以89年度毒聲字第4659號裁定令入戒治處所施以強制戒
    治，嗣因戒治成效良好，而經原審法院以89年度毒聲字第
    7243號裁定停止戒治，所餘戒治期間付保護管束，後於90
    年8月7日保護管束期滿視為執行完畢，並經臺灣板橋地方法
    院檢察署檢察官以90年度戒毒偵字第573號為不起訴處分確
    定等情，有上開不起訴處分書及本院被告前案紀錄表各一份
    在卷可參，其再犯本件施用第一級毒品之罪，係於強制戒治
    執行完畢釋放後，五年內再犯該條例第10條第1項之罪，依
    毒品危害防制條例第23條第2項規定，應逕予論罪科刑。
三、論罪科刑部分：
  (一)按「行為後法律有變更者，適用行為時之法律。但行為後之
    法律有利於行為人者，適用最有利於行為人之法律。」，刑
    法第2條第1項訂有明文。被告行為後，刑法部分條文已於94
    年2月2日修正公布，並自95年7月1日施行，其中，原刑法第
    56條連續犯之規定，修正刪除，此刪除雖非犯罪構成要件之
    變更，但顯已影響行為人刑罰之法律效果，自屬法律有變更
    。本件被告之連續犯行，依修正前即行為時之規定，應論以
    連續一罪；依修正後之刑法，則所犯連續各罪應依數罪併罰
    之規定分論併罰。依新法第2條第1項規定，比較新、舊法結
    果，仍應適用較有利於被告之行為時法律即舊法論以連續犯
    。因此，本件應適用行為時之刑法。次按海洛因係毒品危害
    防制條例第2條第2項第1款所定之第一級毒品，核被告所為
    ，係犯上開條例第10條第1項之施用第一級毒品罪。被告為
    施用第一級毒品海洛因而持有之行為，為其施用之高度行為
    所吸收而不另論罪。又被告先後多次施用第一級毒品海洛因
    之犯行，均時間緊接，方法相同，所犯為構成要件相同之罪
    名，顯係基於概括犯意反覆為之，應依行為時刑法第56條連
    續犯之規定論以一罪，並加重其刑。
  (二)被告前因違反肅清煙毒條例及麻醉藥品管理條例案件，經原
    審法院以84年度易字第5934號刑事判決分別判處有期徒刑三
    年四月、四月，應執行有期徒刑三年六月確定；又因詐欺案
    件，經原審法院以85年度易字第7912號刑事判決判處有期徒
    刑一年四月確定。兩案接續執行後，於87年1月20日縮短刑
    期假釋出監，惟又因於假釋期間內施用毒品，違反保護管束
    應遵守事項情節重大，上開假釋遂經撤銷，殘刑有期徒刑二
    年十月又十一日嗣於92年8月11日縮刑期滿執行完畢乙節，
    有上開被告前案紀錄表在卷可按，其受有期徒刑執行完畢後
    五年內，再犯本件有期徒刑以上之罪，為累犯，應依行為時
    刑法第47條之規定加重其刑，並與前揭連續犯之加重遞加重
    之。
  (三)原審同此認定，依毒品危害防制條例第10條第1項、第18條
    第1項前段，（修正前）刑法第11條前段、第56條、第47條
    、第38條第1項第2款之規定，並審酌被告前已有多次施用毒
    品之前科，猶不知悔改而再犯本件施用毒品之犯行，顯見其
    戒除毒癮之意志薄弱，惟其施用毒品係自戕行為，對他人法
    益尚無具體危害，及其施用毒品之動機、時間、次數暨犯罪
    後坦承犯行，態度良好等一切情狀，量處有期徒刑8月。扣
    案海洛因殘渣袋二只內所含之微量海洛因粉末係第一級毒品
    ，不論屬於犯人與否，均應依毒品危害防制條例第18條第1
    項前段規定沒收銷燬之；又前揭海洛因之外包裝袋二只有防
    制毒品裸露、潮濕、便於攜帶之功能，為被告所有供犯本件
    施用毒品犯行所用之物，業據其於偵查中供述甚詳，併依刑
    法第38條第1項第2款之規定沒收之。其認事、用法均無不當
    ，量刑亦屬妥適。被告甲○○上訴意旨以原審量刑過重，請
    求從輕量刑。然查原審因被告係連續犯、累犯，而遞予加重
    其刑，並審酌被告一切犯罪情狀，量處有期徒刑8月，並無
    過重情事，被告上訴，核無理由，應予駁回。
  (四)行為後，法律有變更者，依修正前刑法第2條第1項之規定，
    以適用裁判時法為原則，如行為時法有利於行為人，則例外
    適用行為時法；依修正後刑法第2條第1項規定，以適用行為
    時法為原則，惟如裁判時法有利於行為人，則例外的適用裁
    判時法。以往實務見解，認原判決未及比較適用新舊法時，
    上訴後，雖比較結果以舊法有利於行為人，而原判決別無其
    他撤銷事由，仍應由本院以此為由撤銷改判。惟修正後之規
    定係以適用行為時法為原則，因此本件原判決雖未及比較適
    用，然上訴本院後，經比較新舊法，行為後之法律並非較有
    利於行為人，仍應適用行為時法，則原判決適用行為時法即
    無不當，自不構成撤銷之事由，併此敘明。
據上論斷，應依刑事訴訟法第368條，判決如主文。
本案經檢察官周志榮到庭執行職務。
中    華    民    國    95    年    12    月    29    日
                  刑事第四庭審判長法  官  蔡秀雄
                                  法  官  周煙平
                                  法  官  沈宜生
以上正本證明與原本無異。
如不服本判決，應於收受送達後十日內向本院提出上訴書狀，其
未敘述上訴之理由者並得於提起上訴後十日內向本院補提理由書
（均須按他造當事人之人數附繕本）。
                                  書記官  陳雅加
中    華    民    國    96    年    1     月    4     日


司法院資訊處製作；財團法人民間司法改革基金會備份。
